【裁判字號】    99,豐簡上,292
【裁判日期】    990610
【裁判案由】    妨害自由
【裁判全文】
臺灣臺中地方法院刑事判決           99年度豐簡上字第292號
上  訴  人  臺灣臺中地方法院檢察署檢察官
被      告  甲○○
上列上訴人因被告妨害自由案件，不服本院99年度豐簡字第 108
號中華民國99年 2月26日第一審簡易判決（聲請簡易判決處刑案
號：臺灣臺中地方法院檢察署99年度偵字第1441號），提起上訴
，本院管轄之第二審合議庭判決如下：
    主    文
上訴駁回。
    事    實
一、甲○○於民國98年6月6日下午 2時許，在臺中縣新社鄉○○
    村○○街之香菇寮前，見乙○○在該處辱罵甲○○之母邱麗
    娟，屢經在場人士勸阻不聽，氣憤之餘，動手將乙○○推倒
    在地，致乙○○受有右側鎖骨骨幹骨折之傷害（所涉傷害部
    分，乙○○未對甲○○提出告訴），旋乙○○自地上爬起，
    將機車鑰匙插入鑰匙孔啟動欲騎乘機車離開時，甲○○為阻
    止乙○○離去，竟基於妨害他人行使權利之犯意，強行猛力
    拔取乙○○之機車鑰匙，致該機車鑰匙斷為 2截，並將已斷
    裂之含鑰匙圈部分丟棄在地上，以此強暴方式妨害乙○○自
    由使用其機車及離去之權利，嗣乙○○利用尚留在機車鑰匙
    孔內未遭拔取之半截鑰匙啟動其機車，始順利離開上址。
二、案經乙○○告訴臺灣臺中地方法院檢察署檢察官偵查後聲請
    簡易判決處刑。
    訴。
    理    由
壹、證據能力部分：
一、按被告以外之人於偵查中向檢察官所為之陳述，除顯有不可
    信之情況者外，得為證據，刑事訴訟法第159條之1第2項定
    有明文。查證人李蓮蓁、王凱薇、王佩佳於偵查中之證述，
    均係以證人身分經具結而為陳述，而偵查中檢察官向被告以
    外之人所取得之陳述，原則上均能遵守法律規定，不致違法
    取供，而具極高之可信性，因此上開證據固為傳聞證據，但
    其信用度有受擔保，並無顯不可信的情形，應符合上開規定
    ，即得例外採為證據。
二、按被告以外之人於審判外之陳述，雖不符前 4條之規定（即
    刑事訴訟法第159條之1至同條之 4），而經當事人於審判程
    序同意作為證據，法院審酌該言詞陳述或書面陳述作成時之
    情況，認為適當者，亦得為證據；當事人、代理人或辯護人
    於法院調查證據時，知有第159條第1項不得為證據之情形，
    而未於言詞辯論終結前聲明異議者，視為有前項之同意，刑
    事訴訟法第159條之5定有明文。查告訴人乙○○於偵查中之
    指訴及其他本院引為證據之書證雖均為審判外之陳述，而屬
    傳聞證據，惟本件當事人就此部分審判外之陳述，均未曾於
    言詞辯論終結前爭執其證據能力或聲明異議，本院審酌該等
    書面陳述作成之情況，並無違法或不當情事，且客觀上亦無
    不可信之情況，堪認為適當，依刑事訴訟法第159條之5之規
    定，認均具有證據能力。
三、扣案已斷裂之鑰匙 1支，係以物件之存在及其呈現之狀態為
    證據資料，性質上屬物證而非供述證據，並無傳聞法則之適
    用，且該等扣案物係經告訴人同意經本院當庭扣押者，係屬
    依法定程序合法所扣得之物，復與本案犯罪事實具關聯性，
    依法自得作為證據。
貳、實體部分：
一、上開犯罪事實，業據被告甲○○於本院審理時坦承不諱（本
    院豐簡上卷第35頁背面、36頁背面、第57頁背面），並經告
    訴人乙○○於偵查、本院審理時指訴其欲離去時，遭被告強
    行拔取機車鑰匙致鑰匙斷裂為二截等情明確，核與證人即在
    場目睹過程之李蓮蓁、王凱薇、王佩佳於偵查中結證內容相
    吻合，且有卷附臺中縣警察局東勢分局永源派出所報案三聯
    單影本1紙、國軍臺中總醫院99年5月6日醫中企管字第09900
    01941 號函暨檢附之告訴人病歷資料可參，此外，復有扣案
    已斷裂之鑰匙 1支可資為證，足徵被告上開自白與事實相符
    ，應堪採信，本件事證已臻明確，被告犯行洵堪認定，應依
    法論科。
二、按刑法第304條第1項稱「強暴」者，乃以實力不法加諸他人
    之謂，惟不以直接施諸於他人為必要，即間接施之於物體而
    影響於他人者亦屬之（最高法院86年度台非字第 122號判決
    意旨參照）。被告甲○○以強暴手段，強行拔取告訴人乙○
    ○所騎乘機車之鑰匙並將斷裂含鑰匙圈之半截鑰匙丟棄地上
    ，使告訴人無法順利騎乘該機車離開現場，已妨害其行使權
    利，核其所為，係犯刑法第304條第1項之以強暴妨害人行使
    權利之強制罪。被告以強暴方式為本件犯行，因而毀損告訴
    人之鑰匙，乃施強暴之當然結果，不另論以刑法第 354條之
    毀損罪。原審判決認被告罪證明確，依刑事訴訟法第 449條
    第1項前段、第454條第2項，刑法第304條第1項、第41條第1
    項前段、第74條第1項第1款，刑法施行法第1條之1，在法定
    刑度內判處被告拘役20日，並諭知易科罰金之折算標準，且
    考量被告前未曾因故意犯罪受有期徒刑以上刑之宣告，因母
    親邱麗娟遭告訴人乙○○辱罵一時氣憤而觸犯刑章，犯後坦
    承罪行，態度良好，認以暫不執行上開宣告刑為適當，而併
    宣告緩刑 2年，其認事用法及量刑，均無違法及不當之處。
    公訴人雖依告訴人之請求上訴略以：被告於上開時、地，原
    欲出手毆打告訴人，然因被告之姐王佩佳拉阻及告訴人閃躲
    ，始未得逞，被告乃順勢為上開強制犯行，顯見被告所為已
    達暴力之手段，原審未審酌上情，僅量處被告拘役20日，並
    予以緩刑，顯屬輕縱等語，惟本件被告係以強暴之手段違犯
    乙節，業經原審認定明確，上訴意旨指摘原審未審酌及此，
    尚乏其據。且量刑之輕重，係事實審法院得依職權自由裁量
    之事項，茍已斟酌刑法第57條各款所列情狀而未逾越法定刑
    度，則不得遽指為違法；又刑罰之量定屬法院自由裁量之職
    權行使，但仍應審酌刑法第57條所列各款事由及一切情狀，
    為酌量輕重之標準，並非漫無限制，在同一犯罪事實與情節
    ，如別無其他加重或減輕之原因，下級法院量定之刑，亦無
    過重或失輕之不當情形，則上級法院對於下級法院之職權行
    使，原則上應予尊重（最高法院72年台上字第6696號判例、
    85年度台上字第2446號判決意旨參照），準此，檢察官執前
    詞上訴，並無理由，應予駁回。
據上論斷，應依刑事訴訟法第455條之1第1項、第 3項、第364條
、第368 條，判決如主文。
中    華    民    國    99    年    6     月    10    日
                  刑事第七庭  審判長法  官  王邁揚
                                    法  官  陳  葳
                                    法  官  林美玲
以上正本證明與原本無異。
不得上訴。
                                    書記官  黃珮華
中    華    民    國    99    年    6     月    10    日

司法院資訊處製作；財團法人民間司法改革基金會備份。
